臺灣高雄地方法院刑事判決　　　　　　　　　　　　九十一年度交簡上字第八三號
　　上　訴　人
　　即　被　告　甲○○○○○ .
　　選任辯護人　陳萬呈
右列上訴人因公共危險案件，不服丙○旗山簡易庭於中華民國九十一年八月十四日九
十一年度旗交簡字第一○九號第一審刑事簡易判決（聲請簡易判決處刑案號：九十一
年度偵字第一四八九○號），提起上訴，丙○判決如左：
    主  文
原判決撤銷。
甲○○○○○ LUKE ROBERT無罪。
    理  由
一、公訴意旨略以：上訴人即被告甲○○○○○ LUKE ROBERT（聲請簡易判決處刑書誤載為
    甲○○○○○ LCKE POBEBT）明知喝酒後將使反應力及注意力降低，已無法安全駕駛車
    輛，仍於民國九十一年七月三日下午五時四十五分許（聲請簡易判決處刑書誤載
    為晚間八時三十分許），駕駛車號ＹＫ─○七四六號自用小客車，在行經高雄縣
    美濃鎮○○街與永安路口時，因疏未注意車前狀況，不慎撞及被害人丁○○所駕
    駛之車號ＯＴＥ─○八一號重型機車，致雙方車輛受損，經警於同日下午五時五
    十分前往現場處理，俟同日晚間七時三十五分許，經警方測得被告呼氣酒精濃度
    為每公升０‧三三毫克，因認被告涉犯刑法第一百八十五條之三之服用酒類不能
    安全駕駛動力交通工具而駕駛罪嫌。
二、按犯罪事實應依證據認定之，無證據不得推定其犯罪事實；又不能證明被告犯罪
    者，應諭知無罪之判決，刑事訴訟法第一百五十四條、第三百零一條第一項分別
    定有明文。而所謂認定犯罪事實之證據，係指足以認定被告確有犯罪行為之積極
    證據而言，該項證據自須適合於被告犯罪事實認定，始得採為斷罪資料。又苟未
    能發現相當證據，或證據不足以證明，自不能以推測或擬制之方法，以為裁判基
    礎（最高法院二十九年度上字第三一０五號、四十年度台上字第八六號判例意旨
    參照）。再按服用酒類不能安全駕駛動力交通工具而駕駛者，於八十八年四月二
    十三日生效施行之刑法第一百八十五條之三，已將之列於公共危險罪章處罰，其
    立法目的，本在藉由抽象危險犯之構成要件，以刑罰制裁力量嚇阻酒後駕車之行
    為，進而確保參與道路交通往來人車之安全，因此並不以對於道路交通往來人車
    發生具體實害為要件，此種立法例亦為德、日等國所採行。然所謂「不能安全駕
    駛」，性質上乃屬不確定法律概念，法務部於八十八年五月間召開「研商訂定刑
    法第一百八十五條之三服用毒品、麻醉藥品、酒類或其他相類之物，不能安全駕
    駛交通動力工具之認定標準」會議，會中決定參考德國、美國認定標準，對於酒
    精濃度呼氣達每公升零點五五毫克或血液濃度達千分之一點一以上者，因依醫學
    實驗證明所得經驗法則，肇事率為一般正常人之十倍以上，而認為已達不能安全
    駕駛之標準，其數值在其以下者，如能輔以其他客觀事實作為不能安全駕駛之判
    斷時，亦應依法移送處以刑罰（法務部八十八年五月十八日法八八檢字第一
    六六九號函參照），其係為期統一建立執法機關移送之準則，但此僅係供法院認
    定事實之參考，得為審判所引用，但並無絕對之拘束力，亦即飲酒駕車者究有無
    構成本罪，仍有待法院依具體個案事實認定之。而當人飲酒後，若以呼氣酒精濃
    度測試器測得之呼氣濃度達到每公升零點五五毫克時，反應較慢，感覺減低，將
    影響駕駛；達到每公升０‧七五毫克時，思考與個性行為均會改變；達到每公升
    一‧０毫克時，步態不穩，噁心嘔吐，精神混惑不清晰；達到每公升一‧五毫克
  時，說話不清楚，感覺喪失，視力模糊；達到每公升二‧０毫克時，體溫與血糖
    均降低，肌肉控制差，甚至會導致癲癇發作；達到每公升三‧五毫克時，則已經
    神智不清，反射減低，甚至呼吸抑制，業據行政院國軍退除役官兵輔導委員會臺
    北榮民總醫院以民國八十八年八月五日（八八）北總內字第二六八六八號函示明
    確。故丙○參酌前開意見，認飲酒後酒精濃度呼氣達每公升零點五五毫克或血液
    濃度達千分之一點一以上者，原則上即該當於刑法第一百八十五條之三所謂之「
    不能安全駕駛」之抽象危險程度，若飲酒後未達前開濃度，則是否已達「不能安
    全駕駛」之抽象危險程度，尚應參酌個案之具體事實而為認定。
三、本件公訴人認被告涉犯上開刑法第一百八十五條之三服用酒類不能安全駕駛動力
    交通工具而駕駛罪嫌，無非係以被告自承其有服用酒類後駕車及撞及被害人丁○
    ○所騎乘重型機車之行為，被害人丁○○於警訊中之指訴，復有酒精濃度測定值
    、高雄縣警察局舉發違反道路交通管理事件通知單、道路交通事故調查報告表、
    刑法第一百八十五條之三案件測試觀察紀錄表各一紙及現場照片三幀為其論罪之
    依據。然訊據上訴人即被告甲○○○○○ LUKE ROBERT固坦承有酒後駕車，且與被害人
    丁○○所騎乘之重型機車發生車禍，及事後實施酒精濃度測試時呼氣酒精濃度為
    每公升○．三三毫克之事實，惟堅決否認有何公共危險之犯行，辯稱：喝酒對於
    伊駕駛沒有影響，伊行駛的速度不會很快，並沒有注意到被害人所騎乘之機車，
    是被害人騎乘的速度太快，伊來不及煞車才撞到的等語。
四、經查：
  (一)被告甲○○○○○ LUKE ROBERT於警訊及丙○調查時均陳稱：喝酒對其駕駛並無影響等
    語（見九十一年七月三日警訊筆錄及丙○九十一年十月八日訊問筆錄），且觀之
    高雄縣警察局旗山分局警備隊警員乙○○所填製之「高雄縣警察局處理駕駛人違
    反刑法第一百八十五條之三案件測試觀察紀錄表」，其上僅記載被告以呼氣測試
    酒精濃度為每公升○．三三毫克、酒後駕車肇事等情，對於被告如何無法安全駕
    駛之情形，均未為任何之觀察勾選，自無法依上開觀察紀錄表上所載被告呼氣酒
    精濃度為每公升○．三三毫克，即據此認定被告於服用酒類後已無法安全駕駛動
    力交通工具；且證人乙○○於丙○調查時到庭證稱：查獲時被告身上有酒味，但
    說話很清楚，意識也很清楚、都很正常，反應也很正常沒有遲緩之現象，因為沒
    有符合觀察紀錄表上之項目，所以沒有勾選，只填寫酒後駕車肇事等語（見丙○
    九十一年十月八日訊問筆錄）；衡諸常情，倘被告酒後已達不能安全駕駛之程度
    ，則其言語反應及精神狀態應非如此，足認被告於案發當時意識清楚且精神狀態
    良好，尚無反應減慢，感覺遲緩之情狀，顯非達不能安全駕駛之程度，是被告供
    稱並未因飲酒而影響其意識力、判斷力、反應力等語，尚非無據。
  (二)又本件車禍之發生，據被害人丁○○於丙○調查時供稱：當時被告的前面有一台
    車行駛到路口，伊以為那台車要直行，所以就停在路口，不知道那台車要右轉，
    等那台車右轉後，伊開始要發動時，就被被告的車擦撞，當時被告行駛的速度不
    會很快，被告要煞車時來不及了等語綦詳（見丙○九十一年十月八日訊問筆錄）
    ，且被告於丙○調查時亦不否認是因為沒有注意到被害人所騎乘之機車，且來不
    及煞車才撞到的等情，而觀之道路交通事故調查報告表上所繪製之現場圖，亦無
    法排除被告係因上開過失情形而肇致車禍之發生，則事故之發生是否即係因被告
    體內酒精濃度致其反應與控制力降低而駕駛失控使然，尚非無疑，縱可歸責於被
    告疏未注意車前狀況，而認被告就本件交通事故有過失，然亦不能據此判定此過
    失與被告服用酒類間有何直接因果關係，而謂其已達不能安全駕駛之程度。
  (三)綜上所述，依卷附道路交通事故調查報告表暨現場圖、酒精濃度測定值、高雄縣
    警察局舉發違反道路交通管理事件通知單、刑法第一百八十五條之三案件測試觀
    察紀錄表及照片等，僅能證明被告有於飲酒後駕車及本件車禍發生之事實，不能
    證明該次車禍事故係因被告酒後不能安全駕駛所肇致，再參諸被告上開肇事後之
    處理反應，並無異於常人之處，尚無法佐認被告酒後已達不能安全駕駛之程度。
    此外，丙○復查無其他積極證據足資證明被告有何公訴人所指之服用酒類不能安
    全駕駛動力交通工具而駕駛之犯行。原審未予詳究，遽予論罪科刑，尚有未洽，
    被告上訴意旨指摘原判決不當，為有理由，自應由丙○將原判決撤銷改判，另為
    被告甲○○○○○ LUKE ROBERT無罪之第一審判決。
據上論斷，應依刑事訴訟法第四百五十五條之一第一項、第三項、第三百六十九條第
一項前段、第三百六十四條、第三百零一條第一項前段，判決如主文。
本案經檢察官林俊傑到庭執行職務。
中      華      民      國    九十一    年     十一     月     十四     日
                                    臺灣高雄地方法院交通法庭
                                        審判長法  官      林水城
                                              法  官      黃悅璇
                                              法  官      陳玉聰
右正本證明與原本無異。
不得上訴。
                                              書記官      鄭淑臻
中     華      民     國    九十一    年     十  一      月     十四    日
